臺灣雲林地方法院刑事判決　　　　　　　 94年度訴字第188號
公　訴　人　臺灣雲林地方法院檢察署檢察官
被　　　告　庚○○
上列被告因違反電業法案件，經檢察官提起公訴（93年度偵字第
2144號），本院判決如下：
    主  文
庚○○損壞公務員職務上委託第三人掌管之文書，處有期徒刑肆
月，如易科罰金，以參佰元折算壹日，緩刑貳年。
    事  實
一、庚○○意圖減少電費支出，於民國92年3 月間某日，在雲林
    縣口湖鄉湖東村150 之1 號其所經營之「美花園KTV 小吃部
    」，意圖為自己不法之所有，以不明物品，將台灣電力公司
    （下簡稱：台電公司）委託其保管之電錶箱及電錶固定圈上
    之封印鎖（其上有「台電」標誌）接續予以損壞，並放鬆電
    錶電壓接續，將其中一固定螺絲丟棄，致電錶圈盤無法轉
    動或慢轉，造成計量失效或不準，使該電錶於92年3 月、4
    月、5 月、6 月、9 月、10月，及93年1 月、2 月至3 月12
    日之用電度數均顯示0 度，92年7 月、8 月份顯示365 度，
    92 年11 月、12月份則顯示258 度之度數，以此方法達成其
    竊電目的，嗣經台電公司發覺該戶用電度數有異，派技工前
    往調查而查獲。
二、案經台電公司訴由雲林縣警察局北港分局報請臺灣雲林地方
    法院檢察署檢察官偵查起訴。
    理  由
壹、證據能力部分：
一、按被告以外之人於審判外向法官所為之陳述，得為證據，刑
    事訴訟法第159 條之1 第1 項定有明文。本件台電公司職員
    丁○○於本院94年4 月8 日準備程序所為之供述，依上開規
    定，自有證據能力。又按被告以外之人於審判外之陳述，雖
    不符前4 條之規定，而經當事人於審判程序同意作為證據，
    法院審酌該言詞陳述或書面陳述作成時之情況，認為適當者
    ，亦得為證據。本件公訴人及被告庚○○，對台電公司職員
    丁○○於警詢、偵查中之供述情詞，於審判序均同意作為證
    據使用，依上開規定，丁○○於警詢、偵查中之供述情詞，
    自得作為本件之證據。
二、再按除顯有不可信之情況外，公務員職務上製作之紀錄文書
    、證明文書，得為證據，刑事訴訟法第159 條之4 定有明文
    。本件卷附之雲林縣警察局北港分局口湖分駐所第2 勤區行
    業查報單，係勤區警員依職權所為，與其責任、信譽攸關，
    若有虛偽，警員可能因此負擔刑事及行政責任，其正確性高
    ，且於90年11月5 日填報當時，不可能預見之後可能會被提
    供作為證據之偽造動機，因此無虛偽記載之可能，依上開法
    條規定，自得作為證據。
貳、論罪科刑部分
一、訊據被告庚○○矢口否認有上開損壞封印鎖及竊電之行為，
    辯稱：該房屋係伊父親生前租給別人使用，伊係91年年底或
    92年間開始使用該房屋，竊電行為非伊所為云云。經查：
(一)台電公司位於雲林縣口湖鄉湖東村150 之1 號房屋之電錶，
    經台電公司於93年3 月12日派員現場稽查結果，其電錶箱及
    電錶固定圈上之封印鎖均被損壞，並放鬆電錶電壓接續，
    將其中一固定螺絲丟棄，致電錶圈盤無法轉動或慢轉，造成
    計量失效或不準，使該電錶於92年3 月、4 月、5 月、6 月
    、9 月、10月，及93年1 月、2 月至3 月12日之用電度數均
    顯示0 度，92年7 月、8 月份顯示365 度，92年11月、12
    月份則顯示258 度之度數等情，業據證人即台電公司職員丁
    ○○於警詢、偵查及本院準備程序中供證明確，並有卷附之
    台電公司用電實地調查書、追償電費計算單、用電戶基本資
    料各1 份、現場照片6 張可稽及該電錶扣案足佐。
(二)證人己○○、乙○○、丙○○、甲○○、戊○○等於本院審
    理時之證言，固均不足以證明被告係自何時起居住或使用系
    爭房屋，及在上址房屋所開設之「美花園ＫＴＶ」小吃部之
    實際經營者為何人。惟依卷附雲林縣警察局北港分局口湖分
    駐所第2 勤區行業查報單之記載，「美花園ＫＴＶ」小吃部
    於90年11月5 日填報當時即係被告在經營，且被告就何時在
    該房屋居住使用乙節，於警詢中供稱：在該處居住約1 年多
    云云（警卷第7 頁），依筆錄係93年4 月13日製作之日期換
    算，係約在92年年初，於偵查中改稱：係92年年底收回該屋
    自住云云（見偵查卷第13頁），然於檢察官提示上開勤區行
    業查報單訊問被告之際，被告復稱：該ＫＴＶ本來租給別人
    經營，後來我將ＫＴＶ頂下來開了3 個月等語（見偵查卷第
    42 頁）， 於本院審理時，檢察官就此3 個月期間質問被告
    ，被告復供稱：我沒有辦法經營ＫＴＶ，偵查中有無說那些
    話，我也忘了等語（見本院94年11月16日審判筆錄第6 頁）
    ，足見被告於偵查及本院審理中閃爍其詞，洵係避就之詞，
    不足信採，本院因認上開勤區行業查報單之記載應屬真實可
    採。況依被告上開警詢中之供述，亦可認定本件系爭房屋於
    92年3 月初竊電之當時確係由被告所使用。
(三)按認定犯罪事實所憑之證據，並不以直接證據為限，即綜合
    各種間接證據，本於推理作用，為認定犯罪事實之基礎，如
    無違背一般經驗法則，尚非法所不許，最高法院著有44台上
    字第702 號判例意旨可資參照。本件雖無直接證據證明被告
    有損壞上開扣案電錶封印鎖，並放鬆電錶電壓接續，將其
    中一固定螺絲丟棄，致電錶圈盤無法轉動或慢轉，造成計量
    失效或不準之事實，惟被告確係該房屋之使用者，已如上述
    ，衡諸一般驗法則，如非該電錶使用者，其餘之人當無為上
    開無益行為之必要，是被告否認破壞電錶竊電云云，顯係卸
    責之詞，不足採信。
 綜上，事證明確，被告確有上開犯行，足堪認定。
二、按「電錶封印」，係裝在電錶外殼，正反兩面刻有「台電」
    字樣，顯為表示該電錶已經檢驗加封，為正確計算供電的標
    準，鉛質封印並非表內機件，而為表示一定用意之符號，台
    電公司為公營事業機關，其從事公司職務之人員，應認為刑
    法上所稱之公務員，該封印為台電公司服務人員職務上所製
    作，表示一定用意之符號，依刑法第220 條第1 項規定，應
    以同法第211 條之公文書論（最高法院59年度台上字第2510
    號判決、92年度台上字第2819號判決均採同一見解），且已
    隨同出租之電表，由用戶保管，如加以破壞，即應成立同法
    第138 條損壞公務員委託第三人掌管之文書罪。另依刑法第
    323 條之規定，電能關於該（竊盜）章之罪以動產論，惟被
    告竊取電流之竊盜行為因與電業法第106 條第3 款間，有普
    通法與特別法之關係，依特別法優於普通法之原則，自應適
    用電業法第106 條第3 款之罪處斷（最高法院83年度台上字
    第6779號判決採同一見解）。被告將電表外屬於公務員職務
    上委託第三人保管之文書之封印鎖破壞而遂行其竊電之目的
    ，核其所為，係犯刑法第138 條之罪及電業法第106 條第3
    款之罪，二者間有方法結果之牽連關係，應從一重之刑法第
    138 條損壞公務員委託第三人掌管之文書罪處斷。爰審酌被
    告為貪圖小利，損壞電表（含封印）達竊電之目的，造成台
    電公司之損失，然損失並非重大，犯後雖否認犯案，惟已清
    償其積欠告訴人台電公司之電費，有電費收據2 份可稽等一
    切情狀，量處如主文所示之刑，並諭知易科罰金之折算標準
    。再被告雖於85年間因過失傷害罪，經台灣嘉義地方法院判
    處有期徒刑5 月確定，並於85年2 月23日易科罰金執行完畢
    ，然其於上開有期徒刑執行完畢後，5 年以內未曾受有期徒
    刑以上刑之宣告，有被告刑案資料查註紀錄表及台灣高等法
    院被告前案紀錄表在卷可憑，被告復已清償其積欠告訴人台
    電公司之電費，有電費收據2 份可稽，足見其顯有悔意，經
    此偵審程序並有期徒刑之宣告，應知所警惕而無再犯之虞，
    爰併予宣告緩刑2 年，用啟自新。
據上論斷，應依刑事訴訟法第299 條第1 項前段，電業法第106
條第3 款，刑法第11條前段、第138 條、第55條、第41條第1 項
前段、第74條第2 款，罰金罰鍰提高標準條例第1 條前段、第2
條，判決如主文。
本案經檢察官賴政安到庭執行職務
中　　華　　民　　國　　94　　年　　11　　月　　30　　日
            刑事第六庭  審判長法  官  趙家光
                              法  官  林俊良
                              法  官  蔡世芳
以上正本證明與原本無異。
如不服本判決，應於判決送達後10日內，向本院提出上訴狀。（
須附繕本）
                              書記官　蕭應欽
中　　華　　民　　國　　94　　年　　11　　月　　30　　日
附錄本案論罪科刑條文
中華民國刑法第138條
毀棄、損壞或隱匿公務員職務上掌管或委託第三人掌管之文書、
圖畫、物品，或致令不堪用者，處5 年以下有期徒刑。
電業法第106條第3款
有左列行為之一者為竊電，處 5 年以下有期徒刑、拘役或 5 百
元以下罰金：
三  損壞或改變電度表、無效電力計、其他計電器之構造，或以
    其他方法使其失效不準者。
